【裁判字號】    89,訴,793
【裁判日期】    890705
【裁判案由】    公共危險
【裁判全文】
臺灣板橋地方法院刑事判決                          八十九年度訴字第七九三號
    公  訴  人  臺灣板橋地方法院檢察署檢察官
    被      告  甲○○
右列被告因公共危險案件，經檢察官提起公訴（八十九年度偵字第六九五四號），本
院判決如左：
    主  文
甲○○連續放火燒燬他人所有之機車，致生公共危險，處有期徒刑貳年。
扣案打火機壹個沒收。
    事  實
一、甲○○係一輕度智能障礙者，其平日對於外界事務之知覺及自由決定意思能力，
    原即較普通人為低，已屬精神耗弱之人，復因曾遭機車撞傷，為此心生不滿，而
    曾於民國八十八年間，因連續放火燒燬他人所有機車，致生公共危險，經本院判
    處有期徒刑一年四月，緩刑五年，並於緩刑期間內付保護管束，現仍在緩刑期間
    ，惟猶不悔改，竟基於概括之犯意，自民國八十九年三月三十日晚上十一時起至
    同日十一時五十分許（起訴書誤載為三十一日），連續在台北縣永和市○○路三
    六八巷一弄十七號前、得和路一０四巷一弄一號前、智光街三二巷三號前、民權
    路五十八巷一弄十號前、民權路與民治街口等處，以自己打火機引燃紙張之方式
    ，放火燒燬曾寶玉等五人所有之機車五輛（詳細犯罪時間、地點、機車所有人、
    車號如附表所示），均致車頭或車體燒燬而不堪使用，並因此有延燒上址騎樓所
    停放其他機車及該處房屋之虞，致生公共危險。嗣經台北縣永和市民治里里長施
    萬煌於同日晚上，巡邏行經台北縣永和市○○街三七號前，見甲○○神情慌張，
    隨後於智光街三二巷三號前發現有機車燃燒，乃用滅火器滅火後，打電話報警，
    並會同警察於民治里辦公室查看監視錄影帶，發現甲○○形跡可疑，於同日晚上
    十一時五十五分許，在台北縣永和市○○路一八六號四樓住處查獲甲○○，並扣
    得甲○○所有供放火用之打火機一個。
二、案經台北縣警察局永和分局移送臺灣板橋地方法院檢察署檢察官偵查起訴。
    理  由
一、訊據被告甲○○雖坦承有放火燒燬他人機車之犯行，惟否認有犯罪之故意，辯稱
    ：其當天晚上糊塗了，才放火燒別人機車，並不是故意的。經查右開犯罪事實，
    業據被告迭於警訊、偵查及本院初次訊問時坦承不諱，核與證人林瓊玉、爐曾寶
    玉、賴瑞琴、王秀如（許暖之女）、黃郁茵於警訊中指訴情節相符，並經證人即
    當場查獲被告之民治里里長施萬煌於警訊及偵查時證述無訛，且有機車燒燬之照
    片十六張及車籍作業系統查詢認可資料五紙附卷可稽。而被告確於八十九年三月
    三十日晚上十一許，在機車燃燒地點徘徊等情，復經台灣板橋地方法院檢察署檢
    察官勘驗民治里之監視錄影帶無訛，亦有勘驗筆錄一份在卷可參，是被告所辯，
    顯不可採。此外，復有被告自承係其所有，用以放火之打火機一個扣案可稽佐證
    。本件罪證明確，被告犯行堪以認定。
二、按附表所示遭被告燒燬之機車，均係停放騎樓前，被告以打火機引燃紙張，放火
    燃燒上開機車，致上開機車起火燃燒損壞，致令不堪使用，並使同停放該處之其
    他機車及該處騎樓建物有同受火勢波及之虞，自足生公共危險，核其所為，係犯
    刑法第一百七十五條第一項放火燒毀住宅以外之他人所有物罪。被告多次犯行，
    時間緊接，罪名與犯罪構成要件均屬相同，顯係基於概括犯意反覆為之，應依刑
    法第五十六條之規定，論以一罪並加重其刑。又被告於先前所犯之機車縱火案件
    ，曾經本院將之送台北市立療養院就其精神狀態予以鑑定後，該院鑑定報告略以
    ：『（一）過去生活史、疾病史：被告生於南韓漢城，足月出生，出生時因施用
    產鉗致頭部受傷，出生後數日曾併發傷口感染、高燒，幼年期發展遲延（尤以言
    語發展之遲緩最為明顯），學習能力差，就讀小學四年皆無法升級，其後即未再
    就學，在家中由母親照顧，未曾接受特殊教育或訓練，從未出外工作，且於七十
    年八月十八日至台灣大學醫學院附設醫院精神科門診就診一次，並於同年月二十
    五日接受智能評估，結果總計智商５５，屬「輕能智能不足」；（二）鑑定所見
    ：被告於接受鑑定時，意識清醒，儀容略顯不潔，情緒大抵穩定，舉止合宜，面
    部表情少變化，情緒略顯緊張，少有主動發言，應答速度稍慢，內容簡短，但尚
    可切題，被告自承八十八年六月二十八日凌晨確有放火燒燬多部機車之行為，而
    依其所述，其於二年前曾遭機車撞及，對方「把我撞了就跑」，其於八十八年六
    月二十七日夜間外出倒垃圾時又遭機車撞及，極為氣憤，故為「報復機車」而撿
    拾路旁廢紙，以打火機點燃，放火焚燒停放路旁之機車，經鑑定員詢問，其究係
    欲報復曾撞及其身體之摩托車騎士（人）抑或摩托車時，其稱係遭摩托車撞及，
    故欲「報復摩托車」，鑑定員復詢以「摩托車那麼多，怎麼報復得完？」相詢，
    其答以「一點點也好」；又被告否認過往曾有類似之縱火行為，言及二次在路旁
    行走時遭機車撞及之事仍顯忿忿不平；又據心理評估，被告之魏氏成人智力測驗
    結果：語文智商六十三、操作智商六十二、總計智商六十，屬輕度智能障礙（總
    計智商在五十至五十五到大約七十）範圍；（三）結論：綜合上述，認被告係一
    「輕度智能障疑」者，平日對於外界事務之知覺理會與判斷作用，以及自由決定
    意思之能力，皆較普通人之平均程度顯然減退，故其犯行當時之精神狀態應已達
    精神耗弱之程度』等，有該院以八十八年十二月九日北市療成字第八六０九七九
    八００號函檢送之精神鑑定報告乙份在卷可參。是被告行為時之精神狀態應已達
    精神耗弱之程度，要無置疑，爰依刑法第十九條第二項之規定減輕其刑，並先加
    後減。爰審酌被告雖係因曾遭機車撞擊，為報復機車而犯下本案，惟於八十八年
    間亦曾犯下相同犯行，經本院於八十八年十二月三十一日判處有期徒刑一年四月
    ，並諭知緩刑五年，於緩刑期內付保護管束，此有本院八十八年度訴字第一二０
    二號判決一份在卷可參，然仍不知悔改，於不到三個月期間再犯本案犯行、燒燬
    機車之數量、被害人所受損害及被告犯罪後之態度等一切情狀，量處如主文所示
    之刑，以資懲儆。至扣案打火機一個，係被告所有供本案犯罪所用之物，茲據其
    陳明在卷，爰依法宣告沒收。
據上論斷，應依刑事訴訟法第二百九十九條第一項前段，刑法第五十六條、第一百七
十五條第一項、第十九條第二項、第三十八條第一項第二款，判決如主文。
本案經檢察官賴惠慈到庭執行職務。
中      華      民      國    八十九    年      七      月五      日
                                    臺灣板橋地方法院刑事第五庭
                                          法  官  李世華
右正本證明與原本無異
如不服本判決應於送達後十日內向本院提出上訴狀
                                          書記官  卓聖智
中      華      民      國    八十九    年      七      月      七      日
附錄本案論罪科刑法條全文：
刑法第一百七十五條第一項：
    放火燒燬前二條以外之他人所有物，至生公共危險者，處一年以上、七年以下有
    期徒刑。
附  表
┌──┬────┬───────┬────────────┬────┬──
│編號│所有人  │犯罪時間      │犯罪地點（台北縣永和市）│車號    │附註
├──┼────┼───────┼────────────┼────┼──
│一  │林瓊玉  │八十九年三月三│得和路一０四巷一弄一號前│ＷＳＤ－│
│    │        │十日晚上十一  │                        │五０六  │
│    │        │時十五分許    │                        │        │
├──┼────┼───────┼────────────┼────┼──
│二  │爐曾寶玉│八十九年三月三│中正路三六八巷一弄十七號│ＦＥＰ－│起訴
│    │        │十日晚上十一  │前                      │四四九  │車號
│    │        │時二十分許    │                        │        │Ｐ－
├──┼────┼───────┼────────────┼────┼──
│三  │賴瑞琴  │八十九年三月三│智光街三二巷三號前      │ＧＦＸ－│
│    │        │十日晚上十一  │                        │六九一  │
│    │        │時二十分許    │                        │        │
├──┼────┼───────┼────────────┼────┼──
│四  │許暖    │八十九年三月三│民權路五八巷一弄十號前  │ＳＨＺ－│起訴
│    │        │十日晚上十一  │                        │七八八  │所有
│    │        │時四十分許    │                        │        │秀如
├──┼────┼───────┼────────────┼────┼──
│五  │黃郁茵  │八十九年三月三│民權路、民治街口        │ＴＹＢ－│
│    │        │十日晚上十一  │                        │二三六  │
│    │        │時五十分許    │                        │        │
└──┴────┴───────┴────────────┴────┴──


司法院資訊處製作；財團法人民間司法改革基金會備份。
